【裁判字號】    92,台上,1186
【裁判日期】    920313
【裁判案由】    強盜
【裁判全文】
最高法院刑事判決                              九十二年度台上字第一一八六號
    上訴人  台灣高等法院台南分院檢察署檢察官
    被  告  甲○○
右上訴人因被告強盜案件，不服台灣高等法院台南分院中華民國九十一年十二月二十
五日第二審更審判決（九十一年度重上更(四)字第五三四號，起訴案號：台灣台南地方
法院檢察署八十三年度偵字第一○四一三號），提起上訴，本院判決如左：
    主  文
原判決撤銷，發回台灣高等法院台南分院。
    理  由
本件原判決以：公訴意旨略稱被告甲○○共同基於不法所有之概括犯意，夥同三名不
詳姓名之男子，於民國（下同）八十三年九月八日下午，在屏東縣東港鎮新基高中前
，先竊取被害人簡場所有車牌號碼ＷＩ｜二一五五號小客車，得手後駕駛該車至台南
市，復於同日晚上九時許，共同在台南縣仁德鄉○○路○段三○九號旁竊取蔡進德所
有車牌號碼ＴＲ｜六三八一號小貨車，四人並分乘二輛車至台南縣永康市○○○路十
六巷口前等候經營銀樓生意之劉樹生，準備搶劫金飾，嗣等候至九時二十分許，劉樹
生駕車搭載其妻蘇英芬、女兒劉季薇路過，被告等人即戴帽及口罩駕駛前開小客車超
前並緊急煞車，擋住劉樹生駕駛之小客車，另一部小貨車則自後擋住，使劉樹生無法
倒車，被告等人分持刀棍下車將車窗打破，並毆打劉樹生、蘇英芬，使其等不能抗拒
，搶走裝有金飾三百多兩之行李箱，得手後共乘前開小客車離去，小貨車則遺留在現
場。劉樹生遭搶後，經向警報案，為警循線查獲，並尋得小客車及小貨車，又扣得球
棒一支、帽子三頂及口罩二個。因認被告涉犯（廢止前）懲治盜匪條例第五條第一項
第一款及刑法第三百二十一條第一項第四款之罪嫌云云。但經審理結果，認為不能證
明被告犯罪，因而維持第一審諭知被告無罪之判決，駁回檢察官在第二審之上訴，固
非無見。
惟按：審理事實之法院，對於與被告被訴事實有關之證據，應從各方面詳予調查，以
期發現真實，苟有與待證事實相關之證據尚未查竣，即難為有利或不利於被告之判斷
。卷查：(一)、被害人劉樹生於警訊供稱：在其身旁之持尖刀歹徒「面目清秀、國語口
音」，與蘇英芬所指認之被告係原住民且「膚色甚黑」之情形固屬有異，然劉樹生於
原審復稱：「我是說短髮殺我的是二十多歲，面目清秀，有二歹徒押我，殺我之人，
我並無看清楚他的臉，皮膚很白，……蘇英芬說的是殺他的人，我說的是殺我之人，
二人不一樣，歹徒四人，分別向我二人下手。」云云，參以蘇英芬於警訊供稱：「當
時是甲○○持一支棒球棒，擊破我車右前車窗玻璃，並持槍指著我。我極力反抗，並
喊救命，甲○○用槍指著我說：不要動」，劉樹生供稱：「（當時）歹徒一共有四名
，都是男生，戴帽子、口罩，其中一人因把口罩取下對我們說不要動，然後在我駕駛
旁來了一名徒手持尖刀和球棒身高……短髮，面目清秀，國語口音。」另劉季薇陳稱
：「我看見有三個男子分持二支球棒襲擊我們汽車左、右及前方玻璃」（見原審更(二)
卷第八十六頁正面，警卷第五、八、九頁），準此，當時持球棒打破被害人之汽車駕
駛座左右車窗之歹徒，似非同一人，則劉樹生與蘇英芬分別所見之歹徒是否為同一人
，即饒有詳求之餘地。(二)、被告於八十三年十一月十八日下午檢察官訊問時，提出玉
里養護所八十三年九月八日之「每日工作表」影本附卷，其上記載該日下午並無張慶
安之簽到，被告之簽到則被刪除（見同本案第一○四一三號偵查卷第五十二、五十八
頁），而據證人張永隆於原審證稱：「〤〤是先劃的，因九月八日下午趕工，我去找
工人包括甲○○也沒來，我火大就直接在簽到簿打〤。我特別印象深刻是因我已分配
好工作，在對師父來了否。簽到簿的原來（本）是甲○○在台南地院調查時跑來跟我
要說法官要，之後就沒還我。……工地主任黃境亮是我的小舅子，他負責點名，我核
對，以確定工資。」云云（見原審更(二)卷第九十二頁）；依張永隆所供，其在上開「
每日工作表」該日下午之被告「姓名、工作點」欄畫〤時，其上並無被告之簽名及工
作點之記載，卷附被告提出之「每日工作表」影本卻有該記載。倘被告確有取去該「
每日工作表」原件，並在上開畫〤處補行簽名、記載工作點後，提出影本於檢察官之
情事，其動機及目的是否因涉及本案，藉以掩飾該日下午之行蹤，非無疑竇。(三)、證
人張慶安於檢察官訊問時供稱：其於案發當日上午與被告先到玉里養護所工作到十一
點半左右下班，下午二點又去上班，約二點多沒有工具，被告先回家帶其妻去領錢後
，四點多與之至國際樂器行，做到六、七點回來等語，於原審卻又稱當時僅去接洽，
沒有動工云云，前後供述並非一致。縱其等僅係前往接洽工作，係與何人接洽，接洽
結果如何？亦未臻明瞭，自應深入查明其供述之虛實，始足執為採證認事之憑據。本
院前次判決發回意旨就此已予指明。原審就待證事項發函「國際樂器行」以資查詢，
其行文地址僅載「花蓮縣玉里鎮○○○○街路欠詳」而遭退回（見原審更(四)卷第五十
三頁），即未繼續追查，致實情仍欠明朗。原審對於上述諸多疑點，未遑深入查察，
遽以被害人劉樹生夫妻之指認為有瑕疵，並憑被告所辯及證人張慶安之供詞，認定被
告於案發時並不在場，無涉犯本案之可能，其調查職責自有未盡。檢察官上訴意旨執
上述諸端，指摘原判決不當，非無理由，應認原判決仍有撤銷發回更審之原因。
據上論結，應依刑事訴訟法第三百九十七條、第四百零一條，判決如主文。
中      華      民      國    九十二    年      三      月     十三     日
                              最高法院刑事第十一庭
                                  審判長法官  呂  潮  澤
                                        法官  白  文  漳
                                        法官  陳  世  雄
                                        法官  孫  增  同
                                        法官  林  開  任
      右正本證明與原本無異
                                              書  記  官
中      華      民      國    九十二    年      二      月     十八     日
                                                                       Ｋ


司法院資訊處製作；財團法人民間司法改革基金會備份。
